【裁判字號】    99,簡上,96
【裁判日期】    990702
【裁判案由】    第三人異議之訴
【裁判全文】
臺灣臺中地方法院民事判決              99年度簡上字第96號
上  訴  人  偉裕機械板金工業股份有限公司
法定代理人  丙○○
訴訟代理人  甲○○
被上訴人    乙○○
上列當事人間第三人異議之訴事件，上訴人對於民國99年1月29
日本院豐原簡易庭98年度豐簡字第623號第一審判決提起上訴，
本院於民國99年6月11日言詞辯論終結，判決如下：
    主  文
上訴駁回。
第二審訴訟費用由上訴人負擔。
    事    實
一、被上訴人主張：
    (一)被上訴人於原審起訴主張：鈞院98年度司執全卯字第559
      號假扣押強制執行事件（以下簡稱系爭執行事件），於民
      國（下同）98年7月29日在臺中縣神岡鄉○○路159號處，
      查封之天車設備1組（以下簡稱系爭天車），訴外人即債
      務人永上岡有限公司（以下簡稱永上岡公司）已於98年3
      月30日將系爭天車移轉並交付給被上訴人，以抵充98年2
      月至7月間之租金，合計新台幣（下同）30萬元，雙方並
      立有切結書（下稱系爭切結書）為憑，系爭天車已為被上
      訴人所有，非屬永上岡公司所有，惟上訴人竟聲請鈞院對
      系爭天車為查封執行，損及被上訴人權益，爰依法提起第
      三人異議之訴等語，並聲明：鈞院系爭執行事件，就被上
      訴人所有系爭天車所為之強制執行程序，應予撤銷。
    (二)被上訴人於本院補稱：
      (1)伊係因系爭天車遭查封，恐透過訴訟無法取回，為確保
        債權才去聲請支付命令，若訴訟勝訴，自然不會執支付
        命令聲請強制執行。
      (2)系爭天車係固定於被上訴人出租之系爭房屋內，與房屋
        無法分離或需費過鉅，應有附合於不動產之情。
二、上訴人則以：
    (一)本件查封時被上訴人沒有提出伊是系爭天車所有人之證明
      資料，被上訴人提出之系爭切結書乃事後才補具的，內容
      疑點重重，豈有以保證金抵付不足之租金後，預見承租人
      已無法給付租金，竟同意以系爭天車抵付租金，違反常理
      ；又被上訴人與永上岡公司之租金每月5萬5千元，而保證
      金12萬元，如可抵付2個月租金，金額數量不合；再者，
      系爭天車之價值依系爭切結書所載為39萬5千元，租金每
      月5萬元，如何抵付6個月？顯為事後捏造，是鈞院實施假
      扣押查封並無錯誤等語置辯。並為聲明：被上訴人之訴駁
      回。
    (二)上訴人於本院補充陳述略以：
      (1)被上訴人雖主張永上岡公司已於98年3月30日將系爭天
        車移轉並交付予被上訴人，以抵充98年2月至同年7 月
        之租金合計30萬元，並立有系爭切結書，惟被上訴人卻
        於98年10月間向鈞院聲請對債務人永上岡公司以其積欠
        98年2月至同年9月止之租金35萬元為由核發支付命令，
        並已確定，既然上開期間之租金尚未給付，可見系爭切
        結書不實，況且該系爭切結書亦未經公證。
      (2)縱使永上岡公司與被上訴人有以系爭天車抵償租金債務
        ，然渠等並無現實交付，亦無占有改定亦即使被上訴人
        為間接占有人之情形，尚不生系爭天車物權變動之效果
        。
      (3)如被上訴人主張永上岡公司已將系爭天車抵償部分租金
        ，然被上訴人既無法將系爭天車換價或為使用收益，且
        仍為永上岡公司繼續使用，又未約定期限，且有耗損及
        折舊問題如何解決，顯與常情不符。又被上訴人主張系
        爭天車抵償部分租金，然該租金並未由永上岡公司先行
        扣繳稅金或由被上訴人自行繳納。
      (4)系爭天車可隨時拆卸，並無不動產附合之情形。
三、原審就被上訴人之請求為勝訴之判決，上訴人聲明不服，提
    起本件上訴，並為上訴聲明：原判決廢棄；被上訴人於第一
    審之訴駁回。被上訴人為答辯聲明：駁回上訴。
四、法院之判斷：
    (一)按第三人就執行標的物有足以排除強制執行之權利者，得
      於強制執行程序終結前，向執行法院對債權人提起異議之
      訴，強制執行法第15條前段定有明文。所謂就執行標的物
      有足以排除強制執行之權利者，係指對於執行標的物有所
      有權、典權、留置權、質權存在情形之一者而言（最高法
      院44年台上字第721號判例參照）。又按「假扣押之執行
      ，依強制執行法第136條準用關於動產不動產執行之規定
      ，故假扣押之執行，亦係以查封為開始，而以假扣押之標
      的脫離假扣押之處置，如將假扣押標的交付執行或撤銷假
      扣押，其程序方為終結。原判決以假扣押查封完畢，認為
      執行程序業已終結，不得提起執行異議之訴，自難謂合。
      」最高法院44年台上字第1328號判例可資參照。本件上訴
      人以本院98年度裁全字第3999號民事裁定為執行名義，聲
      請對永上岡公司之財產為假扣押執行，經本院民事執行處
      於前揭時間及處所查封系爭天車等情，業經本院調閱系爭
      執行事件卷宗查核無誤，本件系爭執行程序僅為假扣押查
      封完畢而已，尚未將假扣押標的交付執行，依上開說明，
      其假扣押執行程序尚未終結，則被上訴人主張有足以排除
      前開執行標的物強制執行之權利，而提起第三人異議之訴
      ，程序上於法即無不合，合先敘明。
    (二)次查，被上訴人所有前開房屋係自96年10月1日起至101年
      9月30日止，以每月租金5萬5千元（第1年）、6萬5千元（
      第2年）、7萬元（第3至5年）出租予永上岡公司使用，嗣
      因永上岡公司無力支付租金，被上訴人乃以保證金12萬元
      先抵充97年12月及98年1月租金，且同意自98年2月起將租
      金調降為5萬元，永上岡公司並將本件系爭天車於98年3月
      30日以折舊後之價格（原購置價格為39萬5千元）轉讓並
      交付予被上訴人，以抵充98年2月至同年7月之租金，是系
      爭天車之所有權於該時起，即屬於被上訴人所有等情，業
      據被上訴人提出房屋租賃契約書影本、公證書影本、切結
      書及原告郵政存簿儲金簿部分存摺影本等件為憑，復經證
      人黃茂庭（永上岡公司經理）於原審99年1月5日言詞辯論
      期日具結證述翔實在卷，有該言詞辯論筆錄可稽（詳見原
      判決第3、4頁所引述內容），核與被上訴人所提出之上開
      證明文件相符，自堪信為真實。
    (三)上訴人雖主張：被上訴人聲稱永上岡公司已於98年3月30
      日將系爭天車移轉並交付予被上訴人，以抵充98年2月至
      同年7月之租金合計30萬元，並立有系爭切結書，惟被上
      訴人卻於98年10月間向本院聲請對債務人永上岡公司以其
      積欠98年2月至同年9月止之租金35萬元為由核發支付命令
      ，並已確定，既然上開租金尚未給付，可見上開系爭切結
      書不實，況且該系爭切結書亦未經公證云云。然查，永上
      岡公司確曾將本件系爭天車於98年3月30日以折舊後之價
      格轉讓並交付予被上訴人，以抵充98年2月至同年7月之租
      金等情，業見前述，本件被上訴人於系爭天車遭查封後，
      曾於98年10月間向本院聲請對債務人永上岡公司以其積欠
      98年2月至同年9月止之租金35萬元為由核發支付命令，並
      已確定等情，固為被上訴人所是認，並有被上訴人提出之
      本院98年司促字44183號支付命令及確定證明書影本在卷
      足憑，自屬真實，然查，本件被上訴人與永上岡公司間既
      有讓與系爭天車所有權之行為在先，其後於本件假扣押強
      制執行時，永上岡公司之經理人黃茂庭亦於當場表示上情
      ，有本院調取系爭執行事件卷內所附98年7月29日查封筆
      錄可稽，惟系爭天車仍遭查封，被上訴人雖依法可提起第
      三人異議之訴，然仍須透過法庭內訴訟程序舉證責任之檢
      驗，以致勝負難測，是被上訴人陳稱：其唯恐透過訴訟無
      法取回系爭天車，為確保債權才去聲請支付命令，若訴訟
      勝訴，自然不會執支付命令聲請強制執行等語，難謂此與
      情理有違，是上訴人據此被上訴人曾為支付命令之聲請，
      即謂被上訴人提出之系爭切結書為不實云云，顯屬臆測之
      詞而不足為採，再者，系爭切結書雖未經公證，然亦不影
      響當事人間合意所生之權利義務關係，故上訴人此部分之
      主張自非可採。
    (四)上訴人雖主張：縱使永上岡公司與被上訴人有以系爭天車
      抵償租金債務，然渠等並無現實交付，亦無占有改定亦即
      使被上訴人為間接占有人之情形，尚不生系爭天車物權變
      動之效果，且被上訴人既無法將系爭天車換價或為使用收
      益，且仍為永上岡公司繼續使用，又未約定期限，且有耗
      損及折舊問題如何解決，顯與常情不符云云。然查，本件
      被上訴人與永上岡公司曾經合意由永上岡公司將系爭天車
      轉讓並交付予被上訴人，以抵充部分租金，該系爭天車既
      係安裝於被上訴人所有之房屋內，被上訴人與永上岡公司
      有讓與之合意並以永上岡公司繼續使用系爭天車，由被上
      訴人取得間接占有之占有改定方式（民法第761條第2項參
      照）以代交付，即生物權變動之效果，其使用期限係於永
      上岡公司交還系爭承租房屋時一併將系爭天車交還為止，
      上訴人指稱本件系爭天車尚未生物權變動之效果云云，為
      不可採。又永上岡公司既因欠租而將系爭天車予以折價讓
      與被上訴人以抵償部分租金，被上訴人姑念永上岡公司之
      財務窘境，允予永上岡公司繼續使用系爭天車，維持該公
      司生產運作，以待生機，故未予斤斤計較使用系爭天車之
      對價或折舊等問題，甚至絕決予以換價，核與情理尚無違
      背，是上訴人此部分之主張亦不可取。
    (五)上訴人又主張：被上訴人陳稱系爭天車抵償部分租金，然
      該租金並未由永上岡公司先行扣繳稅金或由被上訴人自行
      繳納云云。經查，出租人就租金收益固應依法繳納稅金，
      此由承租人即永上岡公司先行扣繳稅金或由被上訴人自行
      繳納均無不可，如未繳納或繳納不足，稅務機關亦會命其
      補繳，故此與系爭天車經被上訴人與永上岡公司間因轉讓
      而生物權變動之效果，並不生影響，是上訴人此部分主張
      為不可採。
    (六)本件被上訴人主張：系爭天車係固定於被上訴人出租之系
      爭房屋內，與房屋無法分離或需費過鉅，應有附合於不動
      產云云，此為上訴人所否認，被上訴人此部分主張，並未
      舉證以實其說，固不足採，然亦不影響被上訴人與永上岡
      公司間因轉讓系爭天車而生物權變動之事實。
    (七)綜上所述，被上訴人既為系爭天車之所有權人，則其依強
      制執行法第15條前段規定提起第三人異議之訴，請求本院
      系爭執行事件，就被上訴人所有之系爭天車所為之強制執
      行程序予以撤銷，為有理由，應予准許。原審為被上訴人
      勝訴之判決，尚無不合。上訴人上訴指摘原判決不當，求
      予廢棄改判，為無理由，應駁回其上訴。
    (八)兩造其餘之陳述、攻擊防禦方法及舉證，均對本判決之結
      果不生影響，爰不一一論述，併附敘明。
五、據上論結，本件上訴為無理由，依民事訴訟法第436條之1第
    3項、第449條第1項、第78條判決如主文。
中    華    民    國    99    年    7    月     2     日
                  民事第四庭    審判長法  官  楊國精
                                      法  官  王金洲
                                      法  官  張國華
上正本證明與原本無異。
本判決不得上訴。
中    華    民    國    99    年    7    月     2     日
                                      書記官  王麗麗

司法院資訊處製作；財團法人民間司法改革基金會備份。
